臺灣宜蘭地方法院民事簡易判決
110年度宜簡字第335號
原      告  許政誠  


訴訟代理人  許曜鵬  
            林恒毅律師(法律扶助)  
被      告  黃阿水  
訴訟代理人  黃基晏  
            盧文傑  
            游逸民  
上列當事人間請求損害賠償事件，原告提起刑事附帶民事訴訟，
經本院刑事庭裁定移送前來（110年度交附民字第94號），本院
於民國111年5月19日言詞辯論終結，判決如下：
　　主　　文
被告應給付原告新臺幣壹萬叁仟貳佰壹拾伍元，及自民國一百一
十年十月三十日起至清償日止，按週年利率百分之五計算之利息
。
原告其餘之訴駁回。
訴訟費用由被告負擔百分之三，餘由原告負擔。
本判決第一項得假執行。但被告如以新臺幣壹萬叁仟貳佰壹拾伍
元為原告預供擔保，得免為假執行。 
原告其餘假執行之聲請駁回。
　　事實及理由
一、原告主張：
  ㈠原告甲○○於民國110年1月7日16時許，騎乘車牌號碼000-0000
    號重型機車，沿宜蘭縣員山鄉惠深二路1段由南往北方向行
    駛，途經宜蘭縣○○鄉○○○路0段○○○路○○號誌交岔路口時，適
    有左側由被告乙○○所騎車牌號碼000-000號重型機車，沿宜
    蘭縣員山鄉尚好路由西往東方向行駛，行經上開無號誌交岔
    路口時，本應注意車輛行經無號誌之交岔路口時，應減速慢
    行，作隨時停車之準備，竟疏未減速慢行，作隨時停車之準
    備，致兩車在該路口發生碰撞，原告因此受有頭部挫傷、左
    肩挫傷、左手挫傷、左腳挫傷等傷害。
  ㈡醫療費用部分：原告因被告之過失侵權行為，因而受有頭部
    挫傷、左肩挫傷、左手挫傷、左腳挫傷、左足擦挫傷併傷口
    感染併蜂窩性組織炎等傷害，原告所受上開傷勢，與被告過
    失侵權行為間，具有相當因果關係，原告因上開傷勢陸續求
    診治療，分別為110年1月7日新臺幣（下同）580元、110年1
    月8日180元、110年1月9日180元、110年1月11日180元、110
    年1月13日180元、110年1月15日180元、110年1月17日180元
    、110年1月19日180元、110年1月21日180元、110年1月23日
    180元、110年1月24日190元、111年1月24日5元、111年1月2
    4日185元，合計支出醫療費用2,580元，原告目前僅請求被
    告給付醫療費用2,000元，應屬有據。
  ㈢交通費部分：經查詢宜蘭縣内計程車費，宜蘭縣○○市○○路○段
    000巷00號（被告住家）至宜蘭縣○○市○○路○段000號（蘭陽
    仁愛醫院），每趟計程車費160元，宜蘭縣○○市○○路○段000
    巷00號（被告住家）宜蘭縣○○市○○路000號（國立陽明大學
    附設醫院蘭陽院區），每趟計程車費175元，原告因上開傷
    勢陸續求診治療，依求診院所及日期計算，國立陽明大學附
    設醫院陽明院區2次（往返4趟）計700元（計算式：175元×4
    趟＝700元），宜蘭仁愛醫療財團法人宜蘭仁愛醫院10次（往
    返20趟）計3,200元【計算式：160元×20趟＝3,200元】，上
    開合計3,900元【計算式：700元＋3,200元＝3,900元】，原告
    目前僅請求被告給付交通費2,600元，應屬有據。
  ㈣工作損失部分：勞動部公布自110年1月1日起最低基本工資為
    24,000元，自111年1月1日起最低基本工資為25,250元，於
    上開期間内，國人最低基本工資介於24,000元至25,250元之
    間，並衡以原告原任職於富利餐飲股份有限公司109年所得
    約為283,735元，平均月收入為23,645元，原告主張每月工
    作收入為24,000元，應屬合理，原告因被告過失侵權行為，
    因而受有上開傷勢陸續求診治療，治療期間無法工作，直至
    約110年2月間始重新工作，原告因被告過失侵權行為所致傷
    害，治療及休養期間約1月無法工作，原告請求被告給付工
    作損失24,000元，應屬有據。
　㈤機車維修費部分：原告因被告過失侵權行為，致其車牌號碼0
    00-0000號重型機車受有車損而須維修，機車維修費為2萬元
    ，原告請求被告給付機車維修費2萬元，應屬有據。
  ㈥精神慰撫金部分：原告於本件車禍發生前，正值青春年華，
    未來生活一片美好，卻因被告之過失，致受有前述傷害，雖
    經治療，但每思及案發當日車禍情形，恐懼再度油然而生，
    因而身心備受煎熬，受有相當之痛苦，被告於肇事後，將與
    本案無關之多項支出浮報灌水要求原告賠償，堅持不做任何
    退讓及不肯和解，令原告身體上及精神上飽受痛苦，受創至
    矩，原告精神上既受有如此痛苦，請求30萬元慰撫金，應屬
    適當。
　㈦聲明：⒈被告應給付原告348,600元，並自起訴狀繕本送達被
    告翌日起至清償日止，按週年利率百分之5計算之利息。⒉原
    告願供擔保，請依職權宣告假執行。　　
二、被告方面：
  ㈠對於原告主張之醫療費用2,000元、交通費用2,600元被告不
    爭執。
  ㈡原告主張因休養1個月無法工作因此有工作收入損失，但未見
    應休養不能工作期間之醫囑，故此部分被告仍予以爭執，請
    原告善盡舉證之責。
  ㈢原告主張請求被告給付機車維修費用20,000元，但應扣除零
    件折舊之金額，故被告予以爭執，請原告善盡舉證之責。
  ㈣被告願盡最大誠意及一切能力和解，但考量被告僅就事故負
    有肇責次因，原告之傷勢僅有擦、挫傷等輕傷，刑事審理應
    獨立於本件民事審理，原告就刑事審理結果導致之心情憂鬱
    不應將其歸咎於被告，因而驟予請求過高之慰撫金，懇請鈞
    院予以酌減，較為允洽。
  ㈤聲明：⒈原告之訴駁回。⒉被告如受不利判決，願供擔保請准
    宣告免假執行。
三、得心證之理由：
　㈠原告主張於110年1月7日16時許，其騎乘車牌號碼000-0000號
    重型機車，沿宜蘭縣員山鄉惠深二路1段由南往北方向行駛
    ，途經宜蘭縣○○鄉○○○路0段○○○路○○號誌交岔路口時，左側
    由被告所騎車牌號碼000-000號重型機車，沿宜蘭縣員山鄉
    尚好路由西往東方向行駛，行經上開無號誌交岔路口時，本
    應注意車輛行經無號誌之交岔路口時，應減速慢行，作隨時
    停車之準備，疏未減速慢行，作隨時停車之準備，致兩車在
    該路口發生碰撞，原告因此受有頭部挫傷、左肩挫傷、左手
    挫傷、左腳挫傷等傷害等事實，業據原告提出國立陽明大學
    附設醫院診斷證明書、宜蘭仁愛醫療財團法人宜蘭仁愛醫院
    診斷證明書為據（見宜蘭縣政府警察局宜蘭分局刑案偵查卷
    宗第14頁至第15頁），並有本院110年度交易字第258號刑事
    卷宗附卷可佐，且為被告所不爭執，堪信屬實。
　㈡按因故意或過失，不法侵害他人之權利者，負損害賠償責任
    ；違反保護他人之法律，致生損害於他人者，負賠償責任。
    但能證明其行為無過失者，不在此限。汽車、機車或其他非
    依軌道行駛之動力車輛，在使用中加損害於他人者，駕駛人
    應賠償因此所生之損害。但於防止損害之發生，已盡相當之
    注意者，不在此限；不法侵害他人之身體或健康者，對於被
    害人因此喪失或減少勞動能力或增加生活上之需要時，應負
    損害賠償責任；不法侵害他人之身體、健康者，被害人雖非
    財產上之損害，亦得請求賠償相當之金額，民法第184條第1
    項前段、第2項、第191條之2、第193條第1項、第195條第1
    項前段分別定有明文。次按當事人主張之事實，經他造以書
    狀或於言詞辯論時自認者，無庸舉證；當事人對於他造主張
    之事實，於言詞辯論時不爭執者，視同自認，此觀民事訴訟
    法第279條第1項、第280條第1項前段之規定即明。依此規定
    ，當事人主張之事實經他造自認者，依法不負舉證責任。法
    院亦不得就他造自認之事實調查證據，另為與其自認事實相
    反之判斷，並應以其自認為認定事實及裁判之基礎（最高法
    院97年度台上字第2570號判決意旨參照）。經查，原告主張
    被告就車禍之發生具有過失，且原告因而受有頭部挫傷、左
    肩挫傷、左手挫傷、左腳挫傷等傷害，此為被告所不爭執，
    則原告依上揭規定，請求被告負損害賠償之責，自屬有據。
    惟被告就原告得請求之金額尚有爭執，爰就原告請求之各項
    損害賠償及金額，是否有理由，逐一審酌如下：
    ⒈醫療費用、交通費用：查原告主張因車禍受有頭部挫傷、
      左肩挫傷、左手挫傷、左腳挫傷等傷害，因而支出醫療費
      用2,000元、交通費用2,600元部分，業據其提出醫療費用
      收據、網路照片等件為憑（見本院卷第38頁至第46頁），
      且為被告所不爭執，應視同自認，堪信原告此部分主張為
      真實。原告主張之醫療費用2,000元、交通費用2,600元，
      核屬有據，應予准許。
　　⒉工作損失：依原告所提出之國立陽明大學附設醫院診斷證
      明書、宜蘭仁愛醫療財團法人宜蘭仁愛醫院診斷證明書所
      載（見宜蘭縣政府警察局宜蘭分局刑案偵查卷宗第14頁至
      第15頁），並無原告因受有系爭傷害而需休養及其所需休
      養期間等之記載，實難認定原告有何因系爭傷害而無法工
      作而受有不能工作之損失之情形，故原告此部分請求，應
      屬無據。　　　
　　⒊機車維修費用：原告主張車牌號碼000-0000號重型機車因
      車禍而支出修理費用20,000元乙節，固有估價單、免用統
      一發票收據為證（見本院卷第48頁），惟車牌號碼000-00
      00號重型機車修復之費用依原告提出之估價單所示，20,0
      00元為零件費用，衡以車輛有關零件部分之修復，既以新
      零件更換被損害之舊零件，則在計算損害賠償額時，自應
      將零件折舊部分予以扣除（最高法院77年5月17日第9次民
      事庭會議決議參照）。參以行政院所頒固定資產耐用年數
      表及固定資產折舊率之規定，系爭機車之耐用年數為3年
      ，依定率遞減法每年折舊1000分之536，其最後1年之折舊
      額，加歷年折舊累計額，其總和不得超過該資產成本原額
      之10分之9。另依營利事業所得稅查核準則第95條第6項規
      定「固定資產提列折舊採用定率遞減法者，以1年為計算
      單位，其使用期間未滿1年者，按實際使用之月數相當於
      全年之比例計算之，不滿1月者，以1月計」。查車牌號碼
      000-0000號重型機車於108年12月出廠，迄系爭事故發生
      時即110年1月7日，已使用1年2個月，則估價單上所載費
      用20,000元扣除折舊後之費用為9,451元（詳如附表之計
      算式），是系爭車輛必要之修復費用應為9,451元。準此
      ，原告此部分之請求於9,451元範圍內，為有理由，逾此
      範圍之請求，則屬無據。
　　⒋按人格權遭遇侵害，受有精神上之痛苦，而請求慰藉金之
      賠償，其核給之標準，須斟酌雙方之身分、資力與加害程
      度及其他各種情形核定相當之數額。其金額是否相當，自
      應依實際加害情形與被害人所受之痛苦及雙方之身分、地
      位、經濟狀況等關係決定之（最高法院51年度台上字第22
      3號、85年度台上字第460號裁判意旨參照）。準此，慰撫
      金之多寡，應斟酌雙方之身分、地位、資力與加害之程度
      及其他各種情形與被害人所受之痛苦及雙方之身分、地位
      、經濟狀況等關係決定之。查原告因被告之過失而受有頭
      部挫傷、左肩挫傷、左手挫傷、左腳挫傷、左足擦挫傷併
      傷口感染併蜂窩性組織炎等傷害，而其同時受有精神上苦
      痛，當不言而喻，是原告請求被告應賠償精神慰撫金，核
      屬有據。復審酌原告車禍前於餐飲業工作，於109年度有
      薪資所得，其名下無其他不動產，被告於案發時已71歲，
      名下無不動產或薪資所得，此有110年度稅務電子閘門財
      產所得調件明細表在卷可佐（見限制閱覽卷），本院審酌
      兩造上開身分、職業、地位、經濟情況，及侵權行為情形
      等一切情狀，認原告請求被告賠償之精神慰撫金30萬元顯
      有過高，應以30,000元為適當，逾此部分則不應准許。
　　⒌綜上所述，原告主張因系爭車禍支出醫療費用2,000元、交
      通費用2,600元、機車維修費用9,451元、精神慰撫金30,0
      00元，合計44,051元，應屬有據。　
　㈢按損害之發生或擴大，被害人與有過失者，法院得減輕賠償
    金額，或免除之，民法第217條第1項定有明文。本件被告騎
    車牌號碼000-000號重型機車，沿宜蘭縣員山鄉尚好路由西
    往東方向行駛，行經宜蘭縣○○鄉○○○路0段○○○路○○號誌交岔
    路口時，本應注意車輛行經無號誌之交岔路口時，應減速慢
    行，作隨時停車之準備，疏未減速慢行，作隨時停車之準備
    ，原告騎乘車牌號碼000-0000號重型機車，沿宜蘭縣員山鄉
    惠深二路1段由南往北方向行駛，途經宜蘭縣○○鄉○○○路0段○
    ○○路○○號誌交岔路口時，本應注意車輛行駛至無號誌之交岔
    路口，支線道車應暫停讓幹線道車先行，其行駛之車道上畫
    有倒三角形讓路線標示路段，屬支線道車，且依當時並無不
    能注意之情事，卻疏未注意左方幹道來車並停讓其先行，致
    與被告所騎乘之重型機車發生碰撞，從而原告亦有過失甚明
    ，且原告為肇事主因，交通部公路總局臺北區監理所基宜區
    車輛行車事故鑑定會亦同此認定（見110年度偵字第3910號
    卷第15頁至第16頁）。是本院審酌雙方之過失程度，認被告
    應負百分之30之過失責任，因此，原告所得請求被告賠償之
    金額，依上開比例折算後應為13,215元（計算式：44,051元
    ×30％＝13,215元，元以下四捨五入）。
四、按給付無確定期限者，債務人於債權人得請求給付時，經其
    催告而未為給付，自受催告時起，負遲延責任。其經債權人
    起訴而送達訴狀，或依督促程序送達支付命令，或為其他相
    類之行為者，與催告有同一之效力；又遲延之債務，以支付
    金錢為標的者，債權人得請求依法定利率計算之遲延利息；
    應付利息之債務，其利率未經約定，亦無法律可據者，週年
    利率為百分之5，民法第229條第2項、第233條第1項前段、
    第203條分別定有明文。從而，原告依侵權行為損害賠償之
    法律關係，請求被告應給付於13,215元，及自起訴狀繕本送
    達之翌日即110年10月30日起至清償日止，按週年利率百分
    之5計算之利息，為有理由，應予准許，逾此範圍之請求，
    為無理由，應予駁回。
五、本件原告勝訴部分，係就民事訴訟法第427條第1項訴訟適用
    簡易程序所為被告敗訴之判決，爰依同法第389條第1項第3
    款規定，依職權宣告假執行，原告聲明願供擔保而為假執行
    宣告，核無必要。另被告陳明願供擔保請准免為假執行，於
    法並無不合，爰宣告被告如預供擔保後，得免為假執行。至
    於原告敗訴部分，其假執行之聲請失所附麗，應予駁回。
六、本件係刑事附帶民事訴訟，而由本院刑事庭移送民事庭者，依刑事訴訟法第504條第2項規定，免納裁判費，且至本件言詞辯論終結時，亦未發生其他訴訟費用，故無從確定訴訟費用之數額。惟依法仍應依民事訴訟法第79條規定，諭知訴訟費用之負擔，以備將來如有訴訟費用發生時，得以確定其負擔之依據，併予敘明。　　　　　　　　　　
中　　華　　民　　國　　111 　年　　5 　　月　　31　　日
    　　　　　　宜蘭簡易庭  法　官　張淑華
以上正本係照原本作成。
如對本判決上訴，須於判決送達後二十日內向本院提出上訴狀，
同時表明上訴理由；如已於本判決宣示後送達前提起上訴者，應
於判決送達後十日內補具上訴理由（均須按他造當事人之人數附
繕本）。
如委任律師提起上訴者，應一併繳納上訴審裁判費。
中　　華　　民　　國　　111 　年　　5 　　月　　31　　日
　　　　　　　　　　　　　　書記官  謝佩欣
附表：
折舊時間           金額
第1年折舊值        20,000元×0.536=10,720元
第1年折舊後價值    20,000元-10,720元=9,280元
第2年折舊值        9,280元×0.536×(2/12)=829元
第2年折舊後價值    9,280元-829元=9,451元